臺灣高等法院刑事判決　　　　　　　　 94年度上訴字第186號
上　訴　人
即　被　告　丙○○
選任辯護人
扶 助 律師　藺超群律師
上列上訴人因殺人未遂等案件，不服台灣板橋地方法院93年度訴
字第1172號，中華民國93年12月17日第一審判決（起訴案號：台
灣板橋地方法院檢察署93年度偵字第10039號）提起上訴，本院
判決如下：
    主  文
原判決撤銷。
丙○○殺人未遂，處有期徒刑伍年。
    事  實
一、丙○○與甲○○原為夫妻關係，民國八十四年離婚，丙○○
    搬出居住，但仍保持往來。丙○○懷疑甲○○另結新歡，竟
    基於殺人犯意，於九十三年六月十五日上午九時許（起訴書
    誤載為八時許），持不詳人所有之斧頭一把及尖刀一支（以
    鐵片磨製，一端以膠帶纏繞外裹手套，作為刀柄，非屬槍砲
    彈藥刀械管制條例所列管之刀械），侵入臺北縣板橋市○○
    街七十七號五樓甲○○住處（侵入住宅部分，未據合法告訴
    ）持斧頭砍甲○○頭部數下（起訴書誤二人所生之女兒乙○○頭部）致甲○○受有枕骨處裂傷約七公分、左側顳骨處裂
    傷約二公分並顳動脈破裂之傷害。其女兒乙○○上前阻止，
    甲○○始乘隙逃至一樓向鄰居鍾慧娟求救報警。丙○○在五
    樓屋內為乙○○攔阻，始未能下樓追殺。嗣因乙○○出手搶
    斧頭，丙○○乃持尖刀，以傷害之犯意刺乙○○，乙○○握
    霞，並腳踢乙○○致使乙○○受有頭部創傷、腹部鈍挫傷、
    右大腿擦傷之傷害（傷害部分業據撤回告訴）。因警方獲報
    後及時趕到，當場逮捕丙○○，將甲○○送醫急救後，始悻
    免於難。警方並於現場查獲丙○○行兇所用之斧頭一把及尖
    刀一支。
二、案經被害人乙○○告訴及由臺北縣政府警察局板橋分局報請
    臺灣板橋地方法院檢察署檢察官偵查起訴。
    理  由
一、訊據被告丙○○矢口否認有殺害甲○○之犯行，辯稱：我於
    前揭時地至前妻甲○○家中時發現甲○○、乙○○已被殺傷
    ，我並未殺甲○○，她們二人證述我殺人，為虛捏構陷云云
    。
二、然查：
（一）右揭犯罪事實，迭據被害人甲○○、乙○○於警詢及檢察
      官訊問時，明確證述屬實（見偵查卷第六頁至第九頁、第
      四十五頁至第四十七頁）。原審法院復以證人身分傳喚甲○○、乙○○，因被害人甲○○顧念過去夫妻情分而不願
      追究，表示拒絕證言。惟被告女兒乙○○仍具結證稱：丙○○衝進來拿斧頭往我母親頭上砍殺數刀，我聽見母親叫
      聲後跑去擋在二人中間，搶下丙○○手上斧頭，我母親就
      往門外跑，丙○○又取出一把尖刀，我與丙○○在客廳門
      口處互奪斧頭及尖刀，丙○○手握尖刀刀柄往我腹部刺，
      因我握住尖刀用手套綑綁之處而未刺入腹部，但拉扯間我
      被斧頭割傷等語（見原審卷第七十七頁至八十頁）。且有
      警方當場扣得之尖刀，斧頭各一把為證。甲○○、乙○○
      遭被告砍殺，經送往亞東紀念醫院救治，甲○○因受有枕
      骨處裂傷約七公分、左側顳骨處裂傷約二公分並顳動脈破
      裂等嚴重傷害，乙○○則受有頭部創傷、腹部鈍挫傷、右
      大腿擦傷之傷害，分別有亞東紀念醫院診斷證明書、亞東
      紀念醫院九十三年十一月二日亞歷字第○九三六四一○四
      九一號函附病歷資料在卷可稽（見偵查卷第十七頁、第十
      八頁，原審卷第一一三頁至第一一八頁），又有現場照片
      、被害人遭砍殺之照片存卷可查。被害人等為被告前妻、
      親生女兒，與之為至親，遭受斧、刃殺傷，若他人所為，
      何有攀誣夫、父之理？
（二）被告於最初警詢時，也坦承確有持斧頭打甲○○，其女兒
      阻止，搶斧頭發生拉扯（見偵查卷第四頁背面、第五頁）
      ；於檢察官偵訊中，仍為同一供述（見偵查卷第三十三頁
      ）；又供述與女兒、前妻感情很好，女兒、前妻都不會害
      我等語（見偵查卷第四十五頁）。並不否認有拿斧頭對付
      甲○○與乙○○拉扯。其後始改稱係他人所為云云，顯屬
      空言翻異之詞。
（三）扣案尖刀、斧頭雖經內政部刑事警察局鑑驗，未採得被告
      之指紋，有該局九十三年十月十二日刑醫字第○九三○一
      五二六五六號鑑驗通知書在卷可參。然此係因員警查獲扣
      取刀斧兇器時，未立即加以封緘存放（見偵查卷第十六頁
      照片）所致，尚不足為被告有利之證明，
（四）人之頭部為人身之要害，而扣案斧頭、經原審勘驗，斧頭
      柄長三十二公分、斧刃寬六點四公分，有勘驗筆錄在卷可
      查，該斧頭厚重並有刃，以該斧頭砍人之頭部要害，會發
      生死亡之結果，此為眾所週知之事，被告持厚重利斧朝甲○○頭部顳骨、後腦枕骨等要害揮砍，致甲○○枕骨裂傷
      七公分、顳骨裂傷二公分，顳動脈並因而破裂，顯見被告
      揮砍力道之猛，使堅硬之頭部骨骼亦因此裂傷，其有致人
      於死之決心，彰彰甚明。當時若非其女兒上前阻止，被告
      受阻無法追殺，則甲○○當難以倖免於死。被告又辯稱無
      殺人犯意，與事實不符。
（五）至乙○○僅頭部創傷、腹部鈍挫傷、大腿擦傷，均為表皮
      淺傷。而核扣案之尖刀，係鐵片磨製，一端以膠帶纏繞，
      再裹以手套充作刀柄，經原審勘驗記明筆錄（見原審卷第
      一三四頁），並不好使用，且不易刺入人體。乙○○與被
      告親如父女，又無冤仇，僅因上前阻止被告砍殺甲○○，
      因拉扯間受傷，為林月霞證述在卷。此部分，被告所辯，
      無殺人犯意，應屬有徵，應僅為普通傷害之行為。
（六）綜上所述，被告辯稱其並未行兇云云，為卸責之詞，不足
      採信，其事證明確，犯行堪以認定，應予依法論處。
三、核被告殺害甲○○部分，係犯刑法第二百七十一條第二項、
    第一項之殺人未遂罪。被告已著手殺人之行為，因其女乙○○及時阻擋，未能追殺，且警方適時趕至將甲○○送醫急救
    而未生死亡結果，行為尚屬未遂，爰依未遂犯之規定減輕其
    刑。又原審被告辯護人稱被告於犯罪後，警方到場處理之際
    ，即自行承稱有持斧砍殺甲○○，應依自首之例減輕其刑云
    云。惟員警據報到達現場樓下時，甲○○即呼救並大喊「我
    老公殺我」等語，有偵查報告在卷可按，是員警已可知行兇
    者為甲○○之前夫，員警上樓，被告其後所述，已不合自首
    要件。至被告對乙○○部分，公訴人認屬殺人未遂罪，尚有
    未合，此部分僅為刑法第二百七十七條第一項之普通傷害罪
    ，已如前述，而刑法第二百八十七條前段規定，第二百七十
    七條第一項之傷害罪，須告訴乃論。而告訴人林月霞已於原
    審審判期日表示不再告其父親（見原審卷第八十二頁），表
    示撤回告訴之意，因公訴人認與前揭有罪部分，為連續犯裁
    判上一罪關係，爰不另為不受理之諭知。
四、原審對被告有罪科刑之判決，固非無見。惟查被告傷害其女
    林月霞部分，係犯普通傷害罪，經撤回告訴，應不予受理，
    原審認屬連續殺人未遂罪，為有罪科刑判決，尚有未合，自
    屬無可維持。被告上訴意旨，仍執前詞，否認犯罪，雖不足
    採，但原判決既有可議，自應由本院將之撤銷改判。爰審酌
    被告與被害人甲○○為離婚之夫妻，與被害人乙○○為父女
    關係，被害人均因被害人均因顧及情份而表示不願追究，被
    告以往無犯罪紀錄，素行尚好，智識程度不高、及其犯罪時
    所受刺激、所生危害等一切情狀，乃從最輕刑量處如主文第
    二項所示之刑。扣案之斧頭、尖刀各等，雖係被告犯本罪所
    用之物，但被告否認為其所有，不能證明為其所有，因非違
    禁物，爰不為沒收之宣告，附予敘明。
五、據上論斷，應依刑事訴訟法第三百六十九條第一項前段、第
    三百六十四條、第二百九十九條第一項前段，刑法第二百七
    十一條第二項、第一項、第二十六條前段，判決如主文。
本案經檢察官劉靜婉到庭執行職務。
中    華    民    國    94    年     3    月    29    日
                  臺灣高等法院刑事第二十三庭
                 　           審判長法  官  尤豐彥
                   　               法  官  鄧振球
                     　             法  官  趙功恆
以上正本證明與原本無異。
被告傷害部分不得上訴。
被告殺人未遂部分、檢察官如不服本判決，應於收受送達後十日
內向本院提出上訴書狀，其未敘述上訴之理由者並得於提起上訴
後十日內向本院補提理由書（均須按他造當事人之人數附繕本）
。
                                    書記官  孫佩琳
中　　華　　民　　國　　94　　年　　3 　　月　　29　　日
附錄本案論罪科刑法條全文：
刑法第二百七十一條第一項、第二項
殺人者，處死刑、無期徒刑或十年以上有期徒刑。
前項之未遂犯罰之。
刑法第二百七十七條第一項
傷害人之身體或健康者，處三年以下有期徒刑、拘役或一千元以
下罰金。
